臺灣新竹地方法院刑事判決　　　　　　　　　　　　八十九年度易字第一二七號
　　公　訴　人　臺灣新竹地方法院檢察署檢察官
　　被　　　告　乙○○
右列被告因偽造文書案件，經檢察官聲請簡易判決處刑（八十九年度偵字第三七一○
號），本院認本件不宜為簡易判決處刑，而改依適用通常訴訟程序審理，本院判決如
左：
    主  文
乙○○行使偽造私文書，足以生損害於他人，處有期徒刑肆月。如易科罰金，以佰
元折算壹日。
中華電信股份有限公司行動電話業務租用申請書上客戶名稱欄所示之「甲○○」署押
貳枚及客戶簽章欄所示之「甲○○」署押壹枚均沒收之。
    事  實
一、乙○○係設於新竹市○○路三百四十五號「全虹通信廣場」南大店店長。緣客戶
    客戶甲○○於民國八十八年十二月十日晚間某時至該店，依中華電信股份有限公
    司（以下簡稱中華電信公司）優惠方案而申請免費之門號一支，並填妥租用申請
    書。嗣因自覺可能無法負擔日後之月租費，隨及於當晚再至該店表達撤回申請之
    意，並獲告知如此即算完成撤銷申請。詎乙○○竟基於行使偽造私文書之故意，
    及意圖為自己不法之所有，擅自以甲○○留存之資料，分別填寫申請日期為八十
    八年十一月三十日、八十八年十二月十日之中華電信行動電話業務租用申請書二
    份，並偽簽「甲○○」之署名於上揭租用申請書之客戶名稱欄（共二枚）及客戶
    簽章欄（計一枚）後，交回公司，由公司不知情之員工代持向中華電信公司申辦
    行動電話門號二支而行使，並獲中華電信公司發予0000000000號及0
    000000000號二支行動電話門號，而獲取中華電信公司所提供之行動電
    話業務服務及獎金之不法利益，並足生損害於甲○○及中華電信公司營運管理之
    正確性，嗣甲○○於八十九年一月底，接獲中華電信公司所寄送之前開0000
    000000號及0000000000號二支行動電話門號基本費均各為新臺
    幣二百元之繳款通知單，始知遭人冒名申請，乃向該公司中區分公司臺中營運處
    切結申報，方經警循線查獲。
二、案經新竹市警察局第三分局移送臺灣臺南地方法院檢察署檢察官偵查起訴。
    理  由
一、訊據被告乙○○固對於上揭二份行動電話業務租用申請書均為其所填載，後並交
    回公司，由公司統一向中華電信公司申請行動電話門號等情供承不諱，惟矢口否
    認有何為造文書犯行，辯稱：當時甲○○來時，有跟他說，既然是免費，要不要
    多辦一支，因此他就辦了二支。後來交件當天才發現因為申請的門號不足，所以
    申請書上不能蓋店章，表格要重填，但因為時間很趕，於是伊就問其他同事，獲
    告知重新填就可以後，伊就和其他三個小姐重新再填寫，之所以日期會不同是因
    時間不是很重要，所以隨意填，事後也有告知甲○○這件事，不過不記得是何時
    告訴他的，另外簽名的部分也並不是刻意要偽簽，且是公司要推這個方案，伊也
    沒有任何的圖利，當時收到門號卡後也有將門號卡寄給甲○○，他還有打電話來
    說已退掉為何還寄給他門號卡云云。經查（一）右揭事實，業據證人甲○○於警
    訊及本院調查時指述：其當時只申請一個門號，並填具一張申請表格，但隨即於
    當晚又至該店撤銷申請，並為小姐當場告知如此即可以了，後卻收到中華電信公
    司所寄之繳款通知書等情節綦詳，並為被告所不否認上揭二份以證人甲○○為申
    請人之行動電話業務租用申請書均為其所填載等情，亦有中華電信股份有限公司
    行動電話業務租用申請書二份、中華電信台北東區營運處服務中心八十九年四月
    二十一日東服通字第一八二號通知單一份、台北東區營運處客戶聯單歷史查詢索
    引資料畫面二份及甲○○所出具之切結書一份等在卷足稽。（二）被告雖以上揭
    情詞置辯，並有證人尹人宏證稱：在八十八年底有到全紅公司南大店辦理中華電
    信團體手機門號，因為辦理時間很久，伊有打電話去問，他們也有打電話告訴伊
    因作業錯誤，所以重新幫伊填表格，時間才會拖的很久等語在卷，及證人吳雅婷
    證述：當時甲○○是收到月租費之通知後才打電話來說要退，而門號卡也有給他
    ，是他自己來拿的等語在卷，然證人吳雅婷是案發當時之全虹南大店員工，其和
    本案已具利害關係，是其所言是否可採，仍須斟酌其他證據。而該證人尹人宏係
    確實至前開南大店申請辦理中華電信門號，並於申辦後還打電話查詢，南大店還
    有透過員工告知證人尹人宏因故重新再填寫表格之事宜，惟本件證人甲○○於案
    發當時雖確係至被告任職店長之全紅通信廣場南大店申請辦理中華電信公司之門
    號，然其申請內容係門號一支而非二支，且已於當晚撤回申請等情，迭據證人甲
    ○○於警訊及本院調查時結證屬實，而證人甲○○和被告於本案發生前並不相識
    ，證人甲○○甚且於警訊時表達不擬提出告訴之意，足見渠等雙方應無怨隙，證
    人甲○○自無挾怨誣指之理，應認證人甲○○所言足堪採信。是以在此情況下，
    被告本不可以再以客戶甲○○之名義向中華電信申辦行動電話門號，惟被告不僅
    以甲○○所留存之資料為據而重新填寫以甲○○為申請人名義之中華電信行動電
    話業務租用申請書，且係填寫二份後交回公司，由公司統一向中華電信公司申請
    行動電話之門號，甚且，於重新填寫前並未取得甲○○之同意，事後亦未立即告
    知以祈獲得證人甲○○之追認，足認其確有行使偽造文書之犯行甚明。（三）又
    查，證人甲○○係等到收受上揭繳費通知單後方知悉全虹南大店已以其名義向中
    華電信公司申辦二支行動電話門號等情，業據證人甲○○證述綦詳，被告復無法
    提出於收到上揭二支行動電話門號卡後已寄發或交予甲○○之相關證據資料供本
    院調查以實其說，自難認其所為此部分辯解足堪採信。（四）況且，證人甲○○
    當時來店申請門號之日期為八十八年十二月十日等情，為被告所不否認，然觀前
    開租用申請書上所填載之申請日期卻分別為八十八年十一月三十日及八十八年十
    二月十日，果如被告所言係證人甲○○一次申辦二支行動電話，僅因填寫之表格
    錯誤而重新填寫之故，則本件重填之申請書自仍應以同一日期更換，何需在中華
    電信並不設有二支門號不可以在同日申請之情況下，將上開二份租用申請書分為
    不同月份、日期之記載？且其中一申請日期竟提早至八十八年十一月三十日，亦
    與證人甲○○來店日期顯有歧異；況如被告所述原填寫之申請表格錯誤，則予以
    修正即可，又何須率予毀棄，甚且在事前未獲證人甲○○同意，事後復未立即告
    知證人甲○○已重新填寫一節之情況下，不見留存原證人甲○○所填寫之申請書
    ，以備查考，凡此均與常情有重大悖離，益徵其虛偽掩飾之情，難謂僅屬疏忽所
    致。而被告上開所為，已讓遭冒名申請之證人甲○○需負擔身為行動電話申辦使
    用者之義務，並使中華電話公司營運管理之正確性受到妨害，應認已足生損害於
    證人甲○○及中華電信公司。雖證人甲○○事後因申訴而免負擔上開二支門號之
    基本費，然此為本案發生後，中華電信公司對冒名申請案件之處理結果，自難引
    此遽認被告所為並不生損害於證人甲○○及中華電信公司，自不待言。是以被告
    上開所辯均顯屬事後卸責之詞，不足採信，本件事證明確，被告犯行洵堪認定，
    應依法論科。又被告申請傳喚證人翁正雄、吳汶美、曾國峰及蘇秀麗等人以證明
    案發當時確有因申請門號號數不夠，是以需重填租用申請書一節，惟此情業經證
    人尹人宏證述在卷，而本件證人甲○○於案發當時係原擬申辦門號一支，且事後
    已表達要撤回申請之意，業如前述，是以上揭證人等應認並無傳喚調查之必要，
    附此敘明。
二、核被告乙○○所為，係犯刑法第二百十六條、第二百十條之行使偽造私文書罪及
    第三百三十九條第二項、第一項之詐欺得利罪。又被告利用不知情之全虹通信廣
    場員工持上揭租用申請書向中華電信公司申辦門號，為間接正犯。又被告所犯偽
    造私文書之低度行為為行使之高度行為所吸收，不復另論。又被告雖利用不知情
    之公司員工申請證人甲○○名義之行動電話門號二支，然係出於同一犯意，皆屬
    當次犯行之一部，為接續行為。又被告所犯上揭二罪具有方法結果之牽連關係，
    為牽連犯，應依刑法第五十五條之規定，從一重之行使偽造私文書罪論斷。又公
    訴意旨雖未論及被告所犯詐欺得利罪部分，然此部分與被告前揭有罪部分具有牽
    連犯之裁判上一罪關係，本院自得併予審理，附此敘明。又被告行為後，刑法第
    四十一條業於九十年一月四日修正為「犯最重本刑為五年以下有期徒刑以下之刑
    之罪，而受六月以下有期徒刑或拘役之宣告，因身體、教育、職業、家庭之關係
    或其他正當事由，執行顯有困難者，得以一元以上三元以下折算一日，易科罰金
    。但確因不執行所宣告之刑，難收矯正之效或難以維持法秩序者，不在此限。」
    、「併合處罰之數罪，均有前項情形，其應執行之刑逾六月者，亦同。」，並於
    同年月十日公布施行，於同年月十二日生效，是被告犯罪後法律已有變更，比較
    新舊法之結果，以新法有利於被告，依刑法第二條第一項前段之規定，應適用最
    有利於被告之新法，即裁判時之刑法第四十一條第一項前段之規定，併此敘明。
    爰審酌被告犯罪之動機、目的、手段、所生危害及犯罪後仍飾詞辯解等一切情狀
    ，量處如主文所示之刑，並諭知易科罰金之折算標準，以資懲儆。又上揭行動電
    話業務租用申請書因非被告所有，爰不予宣告沒收之。惟被告於上揭中華電信股
    份有限公司行動電話業務租用申請書上客戶名稱欄所偽簽之「甲○○」署押二枚
    及客戶簽章欄所偽簽之「甲○○」署押一枚，不問屬於被告與否，均應依刑法第
    二百十九條之規定宣告沒收之。
據上論斷，應依刑事訴訟法第四百五十二條、第二百九十九條第一項前段，刑法第二
百十條、第二百十六條、第三百三十九條第二項、第一項、第二條第一項前段、第五
十五條、第四十一條第一項前段、第二百十九條，罰金罰鍰提高標準條例第一條前段
、第二條，判決如主文。
中      華      民      國    九十一    年      四      月      三      日
                              臺灣新竹地方法院刑事第二庭
                  法  官  楊  惠  芬
右正本證明與原本無異。
如不服本判決，應於判決送達後十日內向本院提出上訴狀( 應附繕本 )，上訴於臺灣
高等法院。
                                      書記官  鄭  敏  郎
中      華      民      國    九十一    年      四      月      三      日
附錄本案論罪科刑法條全文：
刑法第二百十條：
偽造、變造私文書，足以生損害於公眾或他人者，處五年以下有期徒刑。
刑法第二百十六條：
行使第二百十條至第二百十五條之文書者，依偽造、變造文書或登載不實事項或使登
載不實事項之規定處斷。
刑法第三百三十九條第一項、第二項：
意圖為自己或第三人不法之所有，以詐術使人將本人或第三人之物交付者，處五年以
下有期徒刑、拘役或科或併科一千元以下罰金。
以前項方法得財產上不法之利益或使第三人得之者，亦同。
